# 求助陈老师关于主要责任人与代理人区分

提问人：yyp502 时间：2019-11-19 06:30:35
陈老师，您好：
我目前审计的一个客户甲，主营是做沿海散货运输业务的，船舶分为自有和从外部租入。今年 10 月份新增一种业务模式，即： 11 月 10 日，甲同发电厂 A 签订煤炭运输合同，合同约定由甲将一批煤炭从广州运往上海，运输途中的货物损毁风险由甲承担，航次完成后 10 日内，由 A 支付运费给甲。 11 月 10 日，甲同时与乙航运公司签订了一份合同，合同约定由乙公司将电厂 A 的这批煤炭从广州运往上海，运输途中的货物损毁风险由乙承担，航次完成后 10 日内，由甲支付运费给乙。甲同A签订的合同条款，与甲同乙签订的合同条款基本一致。无其他合同。
请问这种业务模式中，甲是主要责任人，还是代理人？
我目前的判断是， 1 ）两份合同在同一天签订， 2 ）甲收到 A 的货款后，再支付给乙， 3 ）货物运输的损失风险，虽然 A 可以向甲追偿，但甲可以向乙追偿，最终货物运输风险由乙承担。基于此，我认为甲是代理人，应按净额法确认收入。烦请陈老师帮忙解答一下。非常感谢！

回答人：chenyiwei
从主帖所述情况看，构成代理人的可能性较大。虽然在法律形式上，在甲和A 签订的运输合同中，甲是首要责任人，但甲可以很容易地将其依据与 A之间的合同应承担的责任转嫁给乙，事实上获得固定的价差收益，实际上不承担履约的主要责任和风险。在这种情况下采用净额法更为合理。
但还是建议了解一下在甲和乙之间有无合作框架协议，约定甲承接业务后就以固定的折扣比例将运输合同转给乙实际履行，如果有这样的框架安排，可以更加确定甲是乙的揽货代理人，采用净额法的证据就更加充分。反之，如果甲在每接到一单之后就要单独另找承运人，承担找不到承运人的风险以及与承运人谈判中的价格风险，收益事实上是不固定的，则也不排除采用总额法。